臺灣基隆地方法院刑事判決　　　　　　　　96年度訴字第55號
公　訴　人　臺灣基隆地方法院檢察署檢察官
被　　　告　甲○○
　　　　　　　　　　樓
上列被告因違反毒品危害防制條例案件，經檢察官提起公訴（95
年度毒偵字第2168號），因被告所犯為死刑、無期徒刑、最輕本
刑為3 年以上有期徒刑之罪，或高等法院管轄第一審案件以外之
罪，且於準備程序進行中，被告先就被訴事實為有罪之陳述，經
本院合議庭裁定進行簡式審判程序，判決如下：
    主  文
甲○○持有第一級毒品，累犯，處有期徒刑陸月；扣案之第一級
毒品海洛因（驗餘淨重合計柒點貳公克）沒收銷燬之，上開毒品
之包裝袋拾捌只均沒收之。又施用第二級毒品，累犯，處有期徒
刑月；扣案之第二級毒品安非他命（毛重合計柒點陸伍公克）
沒收銷燬之，上開毒品之包裝袋拾貳只均沒收之。應執行有期徒
刑柒月；扣案之第一級毒品海洛因（驗餘淨重合計柒點貳公克）
、第二級毒品安非他命（毛重合計柒點陸伍公克）均沒收銷燬之
，上開毒品之包裝袋合計拾只均沒收之。
    事  實
一、甲○○前因違反麻醉藥品管制條例案件，經觀察、勒戒後，
    因認無繼續施用毒品之傾向，於民國87年9 月21日執行完畢
    釋放，並經臺灣高等法院以87年度上易字第3970號判決免刑
    ，復因施用毒品案件，經觀察、勒戒後，因認有繼續施用毒
    品之傾向，經法院裁定令入戒治處所強制戒治，於88年11月
    30日因停止處分而釋放，嗣經法院撤銷停止戒治之處分，再
    度執行強制戒治，於91年7 月9 日執行完畢，於91年7 月10
    日因執行徒刑出監，並因同案經本院以88年度基簡字第616
    號判處有期徒刑6 月確定，於92年1 月9 日因縮刑期滿執行
    完畢；詎其未戒除毒癮惡習，基於反覆、持續施用第二級毒
    品之犯意，自95年10月間某日起至95年11月14日下午止，平
    均每1 週1 次，在其位於基隆市○○○街263 巷20之1 號2
    樓住處，以將第二級毒品安非他命置放於玻璃球內，燒烤後
    吸食所生煙霧之方式，施用第二級毒品；另於95年11月12日
    中午，在基隆市○○路與仁二路路口之速食店外，向真實姓
    名、年籍不詳，綽號「小龍」之成年男子購買第一級毒品海
    洛因18包（驗餘淨重合計7.2 公克）而持有之，嗣甲○○於
    95年11月14日下午3 時30分許，在基隆市○○路72號前，因
    形跡可疑經警盤查，當場扣得第一級毒品海洛因18包（驗餘
    淨重合計7.2 公克）及第二級毒品安非他命12包（毛重合計
    7.65公克），並經警採集其尿液送驗後，始悉上情。
二、案經基隆市警察局第一分局報請臺灣基隆地方法院檢察署檢
    察官偵查起訴。
    理  由
壹、程序事項
    被告甲○○所犯者非為死刑、無期徒刑、最輕本刑為3 年以
    上有期徒刑之罪或高等法院管轄第一審案件，其於準備程序
    進行中，先就被訴事實為有罪之陳述，經告知其簡式審判程
    序之旨，並聽取公訴人、被告之意見後，本院合議庭依刑事
    訴訟法第273 條之1 第1 項之規定，裁定由受命法官獨任以
    簡式審判程序進行本案之審理。
貳、實體事項
一、事實認定部分
    訊據被告固坦承上開施用第二級毒品安非他命，且持有扣案
    毒品等事實，惟辯稱其於上開時地，平均每1 週1 次，有施
    用第一級毒品海洛因之行為云云，經查：
（一）被告確於上揭時地，以前開方式施用第二級毒品安非他命
      之事實，業據被告於警詢、偵查及本院審理時坦承不諱，
      且被告為警查獲後，採集之尿液檢體經送昭信科技顧問股
      份有限公司檢驗，呈安非他命及甲基安非他命之陽性檢驗
      結果，此有該公司95年12月8 日出具之濫用藥物尿液檢體
      檢驗報告及基隆市警察局第一分局偵辦毒品案件尿液檢體
      對照表在卷可稽，又扣案之白色粉末12包，經鑑驗後，確
      含有第二級毒品安非他命成分，有基隆市警察局第一分局
      警備隊查獲涉嫌毒品危害防制條例毒品初步鑑驗報告單在
      卷可稽，已堪認定。
（二）被告於警詢時稱其於95年11月14日下午1 、2 時許，在其
      前址住處，以將第一級毒品海洛因摻入香菸內吸食之方式
      ，施用第一級毒品，而扣案海洛因確為其所有等情，然被
      告於95年11月14日下午3 時30分許為警查獲後，於同日下
      午5 時許，經警採集其尿液送驗，檢驗結果呈海洛因代謝
      物嗎啡之陰性反應，此有前開尿液檢體檢驗報告及尿液檢
      體對照表可稽，且經本院將被告之尿液送交法務部調查局
      複驗後，仍呈現嗎啡之陰性反應，此有法務部調查局鑑定
      書供參，蓋一般人施用海洛因後，其尿液在24小時內，通
      常得以檢驗出嗎啡反應，而人體代謝海洛因之時間，雖會
      因個人體質及施用數量等因素而異，惟一般人於施用海洛
      因後4 小時內之尿液，當無完全無從驗出嗎啡反應之理，
      是認被告雖自白其有施用第一級毒品之犯行，惟尚欠缺補
      強證據，至於被告為警查獲時，扣案之白色粉末18包，雖
      確實含第一級毒品海洛因之成分，此有法務部調查局95年
      12月18日調科壹字第09523049690 號鑑定書在卷供參，惟
      此僅足以證明被告持有第一級毒品之事實，尚無足證明被
      告確有施用第一級毒品之犯行，蓋持有毒品之原因非僅供
      己施用一端，故尚難僅以被告為警查獲時，持有第一級毒
      品海洛因一節，逕行認定被告前開所為施用第一級毒品之
      自白為可採，本件事證明確，被告犯行應堪認定。
二、論罪科刑部分
（一）被告曾受事實欄所載之強制戒治執行完畢，於91年7 月9
      日執行完畢，於次日因接續執行徒刑而出監，有臺灣高等
      法院被告前案紀錄表在卷可稽，其經強制戒治執行完畢後
      ，5 年內再行施用第二級毒品，核其所為，係犯毒品危害
      防制條例第10條第2 項之施用第二級毒品罪，被告持有第
      二級毒品安非他命以供施用，其持有之低度行為為高度之
      施用行為所吸收，不另論罪。
（二）次按刑事法若干犯罪行為態樣，本質上原具有反覆、延續
      實行之特徵，亦即行為人係基於一定情境之制約，必然形
      成多數犯罪行為，行為人持續實行之複數行為，倘依社會
      通念，於客觀上認為符合一個反覆、延續性之行為觀念者
      ，於刑法評價上，即應僅成立一罪，又依毒品危害防制條
      例第2 條第1 項之規定，毒品具有成癮性，是施用毒品之
      犯罪類型本身即有反覆實施之特徵，行為人若係基於對毒
      品之心理或生理上依賴性，致實行多數之施用行為，原則
      上應得認為係此類犯罪類型所生之必然結果，而於客觀上
      認為係一個反覆、延續性之行為，屬於「集合犯」之概念
      ，僅成立一罪。本件被告所為施用第二級毒品行為雖屬多
      數，然施用毒品之行為本身即具有反覆實施之特徵，參酌
      上開說明，被告所為多數施用行為，在刑法評價上，應得
      認定符合一個反覆、延續性之行為，屬於集合犯而僅成立
      一罪。
（三）被告於95年11月12日向「小龍」購買第一級毒品海洛因而
      持有之行為，係犯毒品危害防制條例第11條第1 項之持有
      第一級毒品罪，因被告持有第一級毒品海洛因之驗餘淨重
      達7.2 公克，已逾「轉讓持有毒品加重其刑之數量標準」
      第2 條第1 項第1 款所定淨重5 公克之標準，故應依毒品
      危害防制條例第11條第4 項之規定加重其刑；至於檢察官
      起訴主張被告係犯毒品危害防制條例第10條第1 項之施用
      第一級毒品罪，惟被告經警採集之尿液，經檢驗結果，呈
      現海洛因代謝物嗎啡之陰性反應，已如前述，復無其他證
      據足以補強被告所為施用第一級毒品之自白，自無從認定
      被告確有施用第一級毒品海洛因之犯行，故檢察官引用之
      法條尚有未洽，起訴法條應予變更。
（四）被告所犯上開2 罪間，犯意各別、行為互殊，應予分論併
      罰。
（五）被告曾受事實欄所載之徒刑執行完畢，此有臺灣高等法院
      被告前案紀錄表供參，其受徒刑之執行完畢，再為本件施
      用第二級毒品及持有第一級毒品之犯行，係於5 年以內故
      意再犯本件有期徒刑以上之罪，為累犯，應分別依刑法第
      47條第1 項之規定加重其刑，並就被告持有第一級毒品之
      犯行遞加其刑。
（六）爰審酌被告經觀察、勒戒及強制戒治後，竟未戒除毒癮之
      惡習，而再度施用第二級毒品，顯見缺乏戒斷決心，且其
      持有第一級毒品海洛因之數量非微，然其施用毒品僅屬戕
      害自身之行為，未侵犯其他法益，且其於偵審中均坦認犯
      行，犯後態度良好等一切情狀，分別量處如主文所示之刑
      ，並依法定其應執行之刑。
（七）末按查獲之第一、二級毒品，不問屬於犯人與否，均沒收
      銷燬之，毒品危害防制條例第18條第1 項前段定有明文。
      本件扣案之第一級毒品海洛因（驗餘淨重合計7.2 公克）
      及第二級毒品安非他命（毛重合計7.65公克），均應依上
      開規定沒收銷燬之；又上開毒品之包裝袋30只，為被告所
      有供持有毒品犯罪所用之物，業據被告供承在卷，故應依
      刑法第38條第1項第2款之規定宣告沒收。
據上論斷，應依刑事訴訟法第273 條之1 第1 項、第299 條第1
項前段、第300 條，毒品危害防制條例第10條第2 項、第11條第
1 項、第4 項、第23條第2 項、第18條第1 項，刑法第11條前段
、第47條第1項、第38條第1項第2款、第51條第5款，判決如主文
。
本案經檢察官乙○○到庭執行職務。
中　　華　　民　　國　　96　　年　　3 　　月　　22　　日
                  刑事第五庭法    官  邰婉玲
以上正本證明與原本無異。
如不服本判決應於收受本判決後10日內向本院提出上訴書狀，其
未敘述上訴理由者，並得於提起上訴後10日內向本院補提理由書
狀（均須按他造當事人之人數附繕本。）「切勿逕送上級法院」
中　　華　　民　　國　　96　　年　　3 　　月　　22　　日
                            書 記 官  彭筠凱
附錄所犯法條：
毒品危害防制條例第10條第2項：
施用第二級毒品者，處 3 年以下有期徒刑。
毒品危害防制條例第11條：
持有第一級毒品者，處3年以下有期徒刑、拘役或新臺幣5萬元以
下罰金。
持有第二級毒品者，處2年以下有期徒刑、拘役或新臺幣3萬元以
下罰金。
持有專供製造或施用第一、二級毒品之器具者，處1年以下有期
徒刑、拘役或新臺幣1萬元以下罰金。
持有毒品達一定數量者，加重其刑至二分之一，其標準由行政院
定之。
